【裁判字號】    92,訴,287
【裁判日期】    920829
【裁判案由】    公共危險
【裁判全文】
臺灣新竹地方法院刑事判決                          九十二年度訴字第二八七號
    公  訴  人  臺灣新竹地方法院檢察署檢察官
    被      告  乙○○
    指定辯護人  本院公設辯護人  丙○○
右列被告因公共危險案件，經檢察官提起公訴（九十一年度偵字第六０二六號），本
院判決如左：
    主  文
乙○○放火燒燬現供人使用之住宅，未遂，處有期徒刑貳年。扣案之打火機壹個，沒
收。
    事  實
一、乙○○於民國九十一年十月二十日上午八時三十分許，因翌日將前往苗栗縣頭份
    鎮上班，車輛沒油需錢加油，因而向其母朱林滿索討，但為朱林滿拒絕，心生不
    滿，在已有酒意之情況下（尚未達心神喪失或精神耗弱之程度），竟欲燒燬其與
    朱林滿共同位於新竹市○區○○里○鄰○○路二０九巷三號之住宅洩憤，遂基於
    燒燬現供人使用之住宅之犯意，將其平日撿拾之廢紙數張、朱林滿所有之腳踏車
    一輛、其與朱林滿共有之毛毯一張堆置在上址一樓之客廳內，並以其所有之打火
    機點燃，朱林滿見狀雖予以阻止，但不為乙○○接受，朱林滿只得先步出屋外，
    乙○○明知上址一樓客廳內另有木製床、木櫃、木製書桌、塑膠椅等易燃物，距
    離已起火之廢紙等甚近，已燃之廢紙、毛毯、腳踏車等若繼續燃燒極有可能延燒
    至此揭物品，進而延燒至住宅本體，竟走出屋外將上址一樓通往屋外之鐵捲門放
    下，任令其內燃燒，嗣於同日上午八時三十二分許鄰居發現報警，同日上午八時
    三十五分新竹市消防局到場後，乙○○猶在屋外頻頻以言語阻止消防員進入屋內
    滅火，迄同日上午八時四十三分經消防員制伏乙○○後，於同日上午八時四十四
    分進入滅火始未大量延燒，前址住宅幸而未遭燒毀，當場並扣得乙○○所有用以
    點火之打火機一個。
二、案經新竹市警察局第一分局報請臺灣新竹地方法院檢察署檢察官偵查起訴。
    理  由
一、訊據被告乙○○固坦承新竹市○區○○里○鄰○○路二０九巷三號係其與證人即
    母親朱林滿共同居住之住宅，其於右揭時地因向證人朱林滿索討金錢未果，憤而
    將前述之廢紙數張、腳踏車一輛、毛毯一張堆置在上址一樓之客廳內，再以其所
    有之打火機點燃，並且步出屋外將上址一樓通往屋外之鐵捲門放下，嗣後經新竹
    市消防局人員滅火，始未造成上址住宅燒燬，但否認有何燒燬住宅之意圖，亦否
    認曾經阻撓消防員救火，辯稱：當時一時生氣，精神錯亂才會這麼做。本院公設
    辯護人亦為被告辯護稱：從動機言，上址亦為被告居住之房屋，衡情被告不可能
    燒燬自己居住之房子；從手法言，被告僅以隨手取得的廢紙、毛毯甚至腳踏車作
    為材料，並未潑灑易燃液體助燃，且燃燒材料堆置地點在客廳中央，與四周均易
    燃物品及房屋結構均有一段距離；依據新竹市消防局火災原因報告書所載，上址
    房屋外部並未發現起火燃燒情形，房屋內部僅客廳物品發現有受燒情形，並未造
    成延燒，而現場之鐵門又已拉下，較無受風吹而延燒之可能，且客廳地面為磨模
    石子地，並未燒燬，應無延燒可能；綜合以觀，被告主觀上無燒燬住宅之意圖，
    客觀上尚未燒燬房屋之結構體致不堪用之程度，似應構成刑法第一百七十五條第
    一項或第二項之罪嫌等語。經查：
（一）被告坦認部分，核與證人朱林滿於警訊、偵查之證述相符，且有現場照片三幀
      、現場蒐證ＶＣＤ一片、新竹市消防局火災原因調查報告書（內含照片八幀）
      、新竹市消防局受理災害登記簿、新竹市消防局消防人員出入及領用無線電登
      記簿各一份在卷可按，復有被告用以點火之打火機一個扣案可佐，堪信與事實
      相符。
（二）被告雖否認有燒燬上址住宅之意圖，然被告若非意圖燒燬上址住宅，何須將廢
      紙、毛毯、腳踏車等物堆放在上址一樓客廳內點火燃燒，大可堆放在住宅以外
      其他地點點火。其次，當時客廳內原本就有木製床、木櫃、木製書桌、塑膠椅
      等物，距離已起火之廢紙等物甚近，其中塑膠椅因熱而有融化現象，亦有現場
      照片三幀附卷可參，為被告所自承在卷，查此揭物品均為易燃物，已燃之廢紙
      、腳踏車等若繼續燃燒極有可能延燒至此揭易燃物，進而延燒至住宅本體，被
      告點火後竟走出屋外將上址一樓通往屋外之鐵捲門放下，任令其內燃燒，其主
      觀上具有燒燬上址住宅之意圖，實堪明確。再者，經本院勘驗現場蒐證ＶＣＤ
      結果，當新竹市消防局人員抵達上址屋外後，持類似鐵鎚之器械欲敲破一樓鐵
      捲門進入滅火，但被告頻頻以言語阻止消防員敲破鐵門，雙方爭執許久，其間
      被告還口出「我的房子我高興」等言語，之後消防員趁被告不注意時加以制伏
      在地，始能入屋內滅火，亦有本院九十二年八月十九日勘驗筆錄在卷可憑，從
      被告頻頻阻止消防員入內滅火，甚至須要消防員加以制伏在地等情以觀，堪信
      被告放火目的即係欲燒燬上址住宅，因而阻止他人前往救火。
（三）指定公設辯護人雖以右開理由為被告辯護稱本件無延燒房屋本體之可能，然鑑
      定人即分別任職新竹市消防局課長、課員之甲○○、丁○○於本院審理時對此
      均證述：「（問：以本件的情形在一樓屋內的客廳，客廳還有木製的床、櫃子
      、書桌，還有塑膠椅，被告點火燃燒紙類、毛毯、腳踏車，被告點火燃燒後且
      將一樓的鐵捲門放下，以這種情形是否有延燒房屋之可能性？）有可能延燒到
      房屋本體，因為毛毯、廢紙旁邊堆放的就是木製的櫃子、床、桌子，而且旁邊
      還有塑膠椅，這些都是可燃物，而且也都是易燃物，如果我們消防人員沒有強
      力進入滅火的話，這火可能延燒到剛剛我們所說的那些可燃、易燃物，而且床
      、櫃子、桌子緊臨著房屋的牆壁，牆壁上的油漆也是易燃物，屆時火會延燒到
      牆壁就有可能繼續往上燒，整個房子也都有可能會燒起來。（問：一樓的鐵捲
      門放下來，是否有可能阻止氧氣進入，讓火無法延燒？）無法阻止火的延燒，
      因為這棟房子一樓廚房的窗子是開著的，而且整棟樓是透天形式，二、三、四
      樓的空氣也可能往一樓流通，況且本件剛開始燃燒時火勢並不大，需氧量也不
      大，就算一樓鐵捲門放下關起，一樓客廳本身的空氣已經提供足夠的氧氣，而
      且整棟樓的空氣是流通的，可以讓火勢繼續燒下去」（見本院九十二年八月十
      九日審理筆錄）。查鑑定人甲○○、丁○○與被告素不相識，亦無恩怨仇隙，
      業據被告供明在卷，渠等復均具有火災原因鑑定方面之專業能力，渠等前揭所
      述，至屬可採。從而，上址住宅本體雖未實際受燒，但非無受到延燒之可能性
      ，僅係因為消防人員強力救火幸而未遭燒燬而已。
（四）被告雖另辯稱其因一時生氣，精神錯亂而為放火行為，卷內並有被告於九十一
      年八月二十日上午十一時五十一分許經酒精測試後呼氣酒精濃度達每公升一點
      ０八毫克之酒測數據一紙可按。然如前述，新竹市消防局人員於九十一年八月
      二十日上午八時三十五分許抵達上址屋外後，被告猶以言語頻頻阻止消防員進
      入救火，甚至口出「我的房子我高興」之言語，爭執許久後消防員趁被告不注
      意時加以制伏在地，始能入屋內滅火，以被告與消防員間之對話方式、應對態
      度，堪認被告當時之精神狀態尚屬正常，對於己之言行知之甚稔，並未達到無
      心神喪失或精神耗弱之程度。
（五）綜上，本案事證明確，被告放火犯行堪予認定。
二、按放火罪之燒燬，須目的物之重要部分開始燃燒，始足當之。又放火行為原含有
    毀損性質，一個放火行為若同時燒燬住宅與該住宅內所有其他物品，無論該其他
    物品為他人或自己所有，均不另成立刑法第一百七十五條第一項或第二項之放火
    燒燬住宅以外他人或自己所有物罪（最高法院七十九年臺上字第一四七一號判例
    可資參照）。查本件被告乙○○以將廢紙、腳踏車、毛毯堆置在上址一樓客廳內
    ，並以其所有之打火機點燃之放火行為，就上址住宅部分尚未達到足以喪失建築
    物效用之程度，核其所為，係犯刑法第一百七十三條第三項、第一項之放火燒燬
    現供人使用之住宅未遂罪。又被告雖同時放火燒燬證人朱林滿所有之腳踏車一輛
    、其與證人朱林滿共有之毛毯一張，但此部分與上開論罪之刑法第一百七十三條
    第三項、第一項之規定，係屬法條競合關係，應僅論以刑法第一百七十三條第三
    項、第一項之罪一罪，併予敘明。被告雖已著手建築物放火行為之實行，惟尚未
    達到足以使建築物喪失其效用之既遂程度，應依刑法第二十六條前段之規定，按
    既遂犯之刑減輕之。再查，被告原以撿拾破爛維生，已據證人朱林滿於偵查中證
    述在卷，則被告因翌日將前往苗栗縣頭份鎮上班，需錢加油，但向證人朱林滿索
    討未果後，在已有酒意之情況下，不顧延燒住宅之後果，以放火燒燬其與證人朱
    林滿共同居住之住宅之方式洩憤，對於公共安全固然造成嚴重之影響，但原始動
    機尚稱單純，且念及被告前雖有傷害、贓物之刑事紀錄，但傷害罪係七十五年間
    判處拘役五十日，贓物罪判處之有期徒刑十月、緩刑三年，則於八十四年七月九
    日緩刑期滿，未經撤銷緩刑宣告，此有臺灣新竹地方法院檢察署刑案資料查註紀
    錄表及臺灣高等法院被告全國前案記錄表附卷足參，素行尚可，兼衡其於行為時
    所受之刺激，因一時衝動而觸犯重典，其犯罪之情狀，顯可憫恕，雖宣告法定最
    低度刑猶嫌過苛，應依刑法第五十九條之規定減輕其刑，並遞減之。爰審酌被告
    之素行尚可，犯罪動機係因翌日將前往苗栗縣頭份鎮上班，需錢加油，向證人朱
    林滿索討未果後，在已有酒意之情況下而起，思慮不周，險釀大禍，但消防人員
    前往救火時猶以言語阻撓，態度難謂良好，且對於公共安全造成嚴重影響等一切
    情狀，量處如主文所示之刑。扣案之打火機一個，係被告所有且供犯罪所用之物
    ，業據其供明在卷，爰依刑法第三十八條第一項第二款諭知沒收。
據上論斷，應依刑事訴訟法第二百九十九條第一項前段，刑法第一百七十三條第三項
、第一項、第二十六條前段、第五十九條、第三十八條第一項第二款，判決如主文。
本案經檢察官許麗美到庭執行職務。
中      華      民      國    九十二    年      八      月    二十九    日
                                      臺灣新竹地方法院刑事第一庭
                                          法  官  李珮瑜
右正本證明與原本無異。
如不服本判決，應於判決送達後十日內向本院提出上訴狀（應附繕本），上訴於臺灣
高等法院。
                                          書記官  龔紀亞
中      華      民      國    九十二    年      八      月    二十九    日
附錄本案論罪科刑法條
刑法第一百七十三條（放火或失火燒燬現住建築物及交通工具罪）：
放火燒燬現供人使用之住宅或現有人所在之建築物、礦坑、火車、電車或其他供水、
陸、空公眾運輸之舟、車、航空機者，處無期徒刑或七年以上有期徒刑。
失火燒燬前項之物者，處一年以下有期徒刑、拘役或五百元以下罰金。
第一項之未遂犯罰之。
預備犯第一項之罪者，處一年以下有期徒刑、拘役或三百元以下罰金。


司法院資訊處製作；財團法人民間司法改革基金會備份。
